ACORDAO-COMPLETO-2385460

ACÓRDÃO 13924/2019 ATA 42/2019 - PRIMEIRA CÂMARA

VISTOS, relatados e discutidos estes autos que tratam de ato de concessão de aposentadoria emitido pela Fundação Universidade de Brasília em favor do ex-servidor Wagner Teixeira da Silva; 
ACORDAM os Ministros do Tribunal de Contas da União, reunidos em Sessão da 1ª Câmara, com fundamento no art. 71, inciso III, da Constituição Federal, nos arts. 1º, inciso V, e 39, inciso II, da Lei 8.443/1992, no art. 260, § 1º, do RI/TCU e ante as razões expostas pelo Relator, em: 
9.1. considerar ilegal o ato de concessão de aposentadoria, emitido em favor de Wagner Teixeira da Silva (XXX.660.861-XX) , recusando o respectivo registro; 
9.1.1. dispensar a devolução dos valores indevidamente recebidos até a data da ciência pela Fundação Universidade de Brasília do presente acórdão, com base no Enunciado 106 da Súmula da Jurisprudência do TCU; 
9.2. determinar à Fundação Universidade de Brasília, com base no art. 45 da Lei 8.443/1992, que: 
9.2.1. nos termos do que restou decidido no subitem 9.2. do Acórdão 2355/2016-TCU-Plenário mantido em sede de pedido de reexame pelo Acórdão 1271/2019-TCU-Plenário, ajuste na concessão aposentadoria emitida em favor do Sr. Wagner Teixeira da Silva o valor da parcela referente à URP aos patamares existentes antes do advento da Lei 13.325/2016;
9.2.2. na hipótese de vir a ser desconstituída a decisão liminar proferida nos autos do MS 26.156/DF, faça cessar os pagamentos decorrentes da URP (26,05%) em relação ao ato impugnado;
9.2.3. promova a correção dos "quintos de FC" percebidos pelo inativo, adequando à parcela judicial respectiva, atualmente no valor de R$ 1.508,41, para a quantia R$ 551,82, nos exatos limites da decisão judicial que garantiu a equiparação dos 2/10 de CD-3 para os 2/10 de FC-04"; 
9.2.4. comunique ao interessado o teor desta decisão, alertando-o de que o efeito suspensivo proveniente da interposição de eventual recurso não o exime da devolução dos valores percebidos indevidamente após a respectiva notificação, caso o recurso não seja provido; 
9.2.5. no prazo de 30 (trinta) dias, contados da ciência desta decisão, envie a este Tribunal documentos comprobatórios de que o interessado está ciente da presente deliberação.

Ato de concessão de aposentadoria emitido pela Fundação Universidade de Brasília. Apreciação para fins de registro.

Primeira Câmara

Fundação Universidade de Brasília.

3. Interessado: Wagner Teixeira da Silva (XXX.660.861-XX).

13.1. Ministros presentes: Benjamin Zymler (na Presidência) e Vital do Rêgo (Relator).
13.2. Ministros-Substitutos convocados: Augusto Sherman Cavalcanti e Marcos Bemquerer Costa.
13.3. Ministro-Substituto presente: Weder de Oliveira.

VITAL DO RÊGO

Adoto como relatório, com os devidos ajustes de forma, a instrução elaborada no âmbito da Secretaria de Fiscalização de Pessoal (peça 23) , com a qual se manifestou de acordo o corpo gerencial daquela unidade técnica especializada (peça 24) , a seguir transcrita:
INTRODUÇÃO
Trata-se de ato inicial de concessão de aposentadoria de Wagner Teixeira da Silva, ex-servidor da Fundação Universidade de Brasília, submetido à apreciação do Tribunal de Contas da União (TCU) para fim de registro de acordo com o art. 71, inciso III, da Constituição Federal. O cadastramento e a disponibilização ao TCU ocorreram por intermédio do Sistema de Apreciação e Registro de Atos de Admissão e Concessões, na forma dos arts. 2º, caput e incisos I a VI, e 4º, caput, da Instrução Normativa - TCU 78/2018.
HISTÓRICO
Exame preliminar identificou o pagamento de parcelas judiciais referentes à URP e à incorporação de quintos com base na Portaria-MEC 474/87, em desacordo com a jurisprudência do TCU.
Diante disso e considerando que o ato foi submetido à exame do Tribunal há mais de 5 anos, foi promovida a oitiva do interessado, nos termos do Acórdão 587/2011-TCU-Plenário, de relatoria do Ministro Valmir Campelo (peças 1, 2 e 11) . Em resposta, o interessado apresentou a defesa constante da peça 15. 
EXAME TÉCNICO
Parcela judicial relativas à URP
Verifica-se, no ato em tela, pagamento de parcela judicial referente à URP (26,05%) , no valor de R$ 3.918,84 (peça 16) . 
O TCU tem por indevido o pagamento de percentuais relativos a planos econômicos, entre eles a URP, ainda que amparado por sentenças judiciais. Quanto a essa questão, é entendimento pacífico nesta Corte que essas parcelas não se incorporam indefinidamente aos vencimentos, pois têm natureza de antecipação salarial, sendo devidas somente até a reposição das perdas salariais havidas até então, o que ocorre na primeira data-base seguinte àquela que serviu de referência ao julgado. Nesse sentido, são inúmeros os arestos desta Corte, a exemplo do Acórdão 15722/2018-TCU-Primeira Câmara, de relatoria do Ministro Walton Alencar Rodrigues, e do Acórdão 1408/2019-TCU-Primeira Câmara, relatado pelo Ministro Bruno Dantas.
Assim, no que se refere ao pagamento de percentuais relativos a planos econômicos, a jurisprudência deste Tribunal, a exemplo do paradigmático Acórdão 2161/2005-TCU-Plenário, relatado pelo Ministro Walton Alencar Rodrigues, cristalizou-se no sentido de que: a) o pagamento destacado de vantagem decorrente de plano econômico deferida por sentença judicial não deve extrapolar a data-base seguinte à que serviu de referência ao julgado; b) vantagem decorrente de plano econômico não se incorpora à remuneração, a menos que orientação em sentido contrário esteja expressamente fixada na decisão judicial que a concedeu; c) quando a sentença judicial determinar expressamente incorporação de vantagem decorrente de plano econômico à remuneração, tal parcela deve ser paga  sob forma de vantagem pessoal nominalmente identificada (valores, e não percentuais) , sujeita exclusivamente aos reajustes gerais do funcionalismo e sem incidência do respectivo percentual sobre qualquer outra parcela.
Nesse sentido, prospera a posição firmada por ocasião da prolação do Acórdão 1857/2003-TCU-Plenário (Relator: Ministro Adylson Motta) , de que, "excetuada a hipótese de a decisão judicial haver expressamente definido que a parcela concedida deva ser paga mesmo após o subsequente reajuste salarial, deve prevalecer a justa Súmula 322 do TST, cabendo a este Tribunal de Contas considerar ilegal o ato concessório, determinando a sustação dos pagamentos indevidos".
A adoção de tal solução por parte do TCU constitui efetiva defesa da coisa julgada, pois estender o pagamento de parcelas antecipadas para além da data-base, sem expressa determinação judicial nesse sentido, seria extrapolar os limites do próprio julgado, consistindo em erro do gestor de pessoal na execução da ordem judicial.
Em sua defesa, o interessado alega que o pagamento da URP vem ocorrendo com amparo em decisões judiciais de caráter liminar, exaradas nos Mandados de Segurança 25.678 e 26.156/2006 e na Apelação Cível 2005.34.00.0033292-1, até então pendentes de apreciação de mérito (peça 15) . 
 Ocorre que, apesar das referidas liminares concedidas em Mandados de Segurança impetrados por associações de servidores da FUB a fim de garantir o pagamento da URP, foi prolatada, no âmbito do MS 25.678/STF, de autoria da Associação dos Aposentados da Fundação Universidade de Brasília (AposFUB) , sentença, transitada em julgado, que considera indevido o pagamento da parcela, uma vez que não há de se falar em ofensa à coisa julgada ou decadência quanto à decisão do TCU de julgar ilegais e mandar cessar os pagamentos decorrentes de atos dos quais conste tal rubrica.
 Recentemente, ao analisar situação análoga, esse Tribunal se pronunciou, por meio do Acórdão 1880/2018-TCU-Segunda Câmara, relatado pelo Ministro Augusto Nardes, pela ilegalidade da inclusão da URP nos proventos de ex-servidores da FUB e pela suspensão de seu pagamento, uma vez que a jurisprudência do STF vem se firmando nesse sentido, a exemplo da decisão supramencionada, proferida no âmbito do MS 25.678/STF. 
 A defesa alega ainda que o TCU estaria impedido de determinar a supressão da parcela face aos princípios da decadência administrativa, da segurança jurídica e da coisa julgada (peça 15) . 
 Sobre a decadência administrativa e a segurança jurídica, a jurisprudência do TCU e do STF são cristalinas no sentido de que de que os atos de aposentadoria, reforma e pensão têm natureza jurídica de atos complexos, só se aperfeiçoando com o registro do TCU. Logo, o longo decurso de prazo não tem o condão de tornar legais os atos eivados de vícios. O decurso do prazo leva tão somente à obrigatoriedade da instauração do contraditório por esta Corte de Contas, o que foi observado no caso em exame. 
 No que tange à coisa julgada, importa ressaltar que "a coisa julgada é limitada pela situação jurídica sob cuja órbita se configurou" (voto condutor do Acórdão 6739/2010-TCU-Primeira Câmara, de relatoria do Ministro Walton Alencar Rodrigues) . No caso ora tratado, a decisão judicial que concedeu a URP fundamentou-se em situação que não mais persiste, desde a reposição das perdas salariais havidas, o que ocorreu na primeira data-base seguinte àquela que serviu de referência ao julgado. Ademais, conforme mencionado anteriormente, o posicionamento do STF vem se firmando no sentido de considerar ilegal a inclusão da URP nos proventos de ex-servidores da FUB, a exemplo da decisão proferida no âmbito do MS 25.678/STF. Assim, não merecem prosperar as alegações da defesa. 
Parcelas referentes à incorporação de funções (quintos) 
 Verifica-se ainda, no contracheque do inativo (peça 16) , pagamento de parcela judicial no valor de R$ 1.508,41, decorrente da incorporação de quintos com base na Portaria-MEC 474/87.
 De acordo com a firme jurisprudência do TCU, é legítima a incorporação de quintos de função comissionada (quintos de FC) com base nos critérios definidos pela Portaria - MEC 474/1987. Contudo, é ilegítima a inclusão na base de cálculo da vantagem os reajustes concedidos pelas leis subsequentes que reestruturaram as carreiras das instituições federais de ensino ao longo do tempo, a teor do Acórdão 1283/2006-TCU-Segunda Câmara, de relatoria do Ministro Walton Alencar Rodrigues.
 As sentenças judiciais que garantem a percepção das funções comissionadas com base na Portaria - MEC 474/1987 não determinam que a vantagem do artigo 193 da Lei 8.112/1990 ou os quintos da função correspondente (art. 62 da Lei 8.112/1990) devam ser calculados para sempre com base nos parâmetros da Portaria - MEC 474/1987, mesmo sobre novos planos de carreira, e incluindo vantagens criadas posteriormente.
 Se as sentenças judiciais determinassem esse modo de cálculo, equivaleria a reconhecer direito adquirido a regime de vencimentos, o que é repelido pela jurisprudência do Supremo Tribunal Federal, a exemplo do RE 241.884-ES.
 As sentenças judiciais limitam-se a coibir decessos remuneratórios decorrentes da transformação das funções comissionadas (FC) em cargos de direção (CD) , conforme determinado pela Lei 8.168/1991.
 As razões pelas quais o TCU adotou esse entendimento estão muito bem explicadas no voto condutor do Acórdão 835/2012-TCU-Plenário, de relatoria do Ministro Augusto Nardes. Nesse acórdão, estão definidos os critérios para o cálculo das incorporações de quintos e opção dos servidores aposentados das instituições federais de ensino. São eles os seguintes:
	a) para os servidores que não ajuizaram ações judiciais (ou para os que o fizeram, mas não lograram êxito, em decisão transitada em julgado) , as parcelas de quintos com amparo na Portaria - MEC 474/1987, desde que tenham iniciado o seu exercício até 31/10/1991, devem ser pagas sob a forma de vantagem pessoal nominalmente identificada (VPNI) , ajustando-se o valor da parcela ao que era devido em 1/11/1991, data de eficácia da Lei 8.168/1991, atualizada, desde então, exclusivamente pelos reajustes gerais concedidos ao funcionalismo, conforme preceitua o art. 15, § 1º, da Lei 9.527/1997;
	b) para os servidores que obtiveram decisões judiciais favoráveis já transitadas em julgado, confirmadas em grau de recurso, os quintos de FC devem ser calculados adequando-se o valor nominal às condições deferidas na sentença, de modo que a quantia inicial seja apurada na data da publicação do provimento jurisdicional de 1º grau e, a partir daí, transformada em VPNI, atualizada, desde então, exclusivamente pelos reajustes gerais concedidos ao funcionalismo, conforme preceitua o art. 15, § 1º, da Lei 9.527/1997.
 Vale lembrar que o cálculo das FC estava previsto no art. 2º da Portaria - MEC 474/1987, o qual estabelecia que: 
Art. 2º. As Funções Comissionadas são previstas no Anexo I, devendo ser exercidas em regime de tempo integral. 
Parágrafo Único. A remuneração das Funções Comissionadas previstas no Anexo I terá valor igual ao da remuneração do Professor Titular da carreira do Magistério Superior em regime de Dedicação Exclusiva, com Doutorado, acrescida dos percentuais a seguir especificados:
FC-1 - 80%
FC-2 - 65%
FC-3 - 55%
FC-4 - 40%
FC-5 - 30%
FC-6 - 20%.
 Tendo em vista as alterações de moedas ocorridas em julho de 1993 e junho de 1994, foi adotada a tabela de remuneração vigente em janeiro de 1995 como referência para o cálculo da referida VPNI.
 A tabela a seguir apresenta os valores da VPNI integral para cada FG, conforme a jurisprudência do TCU (Acórdão 1915/2012-TCU-Plenário, relator: Ministro Augusto Nardes) . 
	Funções Gratificadas - Portaria MEC 784/1987

	FUNÇÃO
	5/5 (10/10) 
	4/5 (8/10) 
	3/5 (6/10) 
	2/5 (4/10) 
	1/5 (2/10) 

	FG-1
	522,67
	418,14
	313,60
	209,07
	104,53

	FG -2
	364,28
	291,42
	218,56
	145,71
	72,86

	FG-3
	294,75
	235,80
	176,85
	117,90
	58,95

	FG-4
	161,27
	129,02
	96,76
	64,50
	32,25

	FG-5
	125,13
	100,10
	75,07
	50,05
	25,02

	FG-6
	91,76
	73,41
	55,05
	36,70
	18,35

 Segundo informações constantes do ato, o interessado tem direito à incorporação 5/5 de FG-1, o que, segundo a tabela acima, corresponde ao valor de R$ 522,67. Atualmente o inativo recebe duas parcelas decorrentes da incorporação de quintos (VPNI ART.62-A LEI 8112/90-AP e a judicial) que, somadas, totalizam R$ 2.098,65 (R$ 590,24 + R$ 1.508,4) , valor superior, portanto, ao valor devido, o que torna ilegal seu pagamento.  
 Acerca da rubrica judicial referente aos quintos, a defesa alega que o pagamento decorre de sentença judicial e que qualquer erro em sua forma de cálculo é de responsabilidade da FUB, tendo o inativo sempre a recebido de boa-fé. 
 Quanto a este ponto, como mencionado anteriormente, as sentenças judiciais concedidas se limitaram a coibir os decessos remuneratórios decorrentes da transformação das funções comissionadas (FC) em cargos de direção (CD) , conforme determinado pela Lei 8.168/1991. Nota-se, assim, que a forma de cálculo da parcela referente a quintos preconizada pelo TCU atende aos termos da sentença que a deferiu, não havendo que se falar em descumprimento de sentença judicial ou afronta à coisa julgada.
 No que tange à boa-fé do inativo na percepção das parcelas, encontram-se presentes os requisitos à aplicação da Súmula 106 de Jurisprudência do TCU, para dispensar a devolução das quantias indevidamente recebidas.
CONCLUSÃO
 Tendo em vista as análises realizadas no ato em epígrafe, cabe considerar ilegal e recusar o registro do ato inicial de concessão de aposentadoria de Wagner Teixeira da Silva, em virtude do pagamento indevido de parcelas judiciais referentes à URP e à incorporação de quintos. 
PROPOSTA DE ENCAMINHAMENTO
 Ante o exposto, e de conformidade com o preceituado nos artigos 71, III, da Constituição Federal de 1988; 1º, V, e 39, II, da Lei 8.443/1992; e 1º, VIII, e 259, II, do Regimento Interno/TCU, propõe-se:
1.1. considerar ilegal e recusar o registro do ato inicial de aposentadoria de Wagner Teixeira da Silva (CPF: XXX.660.861-XX) ;
1.2. dispensar o ressarcimento das quantias indevidamente recebidas de boa-fé, consoante o disposto no Enunciado 106 da Súmula de Jurisprudência do TCU; 
1.3. determinar à Fundação Universidade de Brasília que:
1.3.1. faça cessar os pagamentos decorrentes do ato impugnado, comunicando ao TCU, no prazo de quinze dias, as providências adotadas, nos termos dos art. 262, caput, do Regimento Interno do TCU;
1.3.2. emita novo ato de aposentadoria, livre das irregularidades apontadas, e o submeta ao TCU no prazo de trinta dias, nos termos dos arts. 262, § 2º, do Regimento Interno do TCU;
1.3.3. informe ao interessado o teor o acórdão que for prolatado, alertando-o de que o efeito suspensivo proveniente de eventual interposição de recurso junto ao TCU não o exime da devolução dos valores indevidamente percebidos após a notificação, em caso de não provimento desse recurso; 
1.3.4. encaminhe ao TCU, no prazo de trinta dias, comprovante da data de ciência do interessado, nos termos do art. 4º, § 3º, da Resolução - TCU 170/2004.
2. 	O Ministério Público, representado nos autos pelo Procurador Dr. Sérgio Ricardo Costa Caribé, manifestou-se parcialmente de acordo com a proposição da unidade técnica, nos termos do parecer de peça 21. 
Trata-se da apreciação, para fins de registro, do ato de aposentadoria de Wagner Teixeira da Silva no cargo de professor da Fundação Universidade de Brasília.
A Secretaria de Fiscalização de Pessoal (Sefip) , em pareceres uniformes, às peças 19 e 20, propõe a ilegalidade do referido ato, em virtude do pagamento de parcelas judiciais referentes à URP, não absorvidas pelas restruturações da carreira, e do pagamento de parcela de incorporação de Quintos em valor superior ao devido.
De fato, entende-se que assiste razão à unidade técnica ao considerar ilegal o ato em análise, em razão da inclusão nos proventos de parcela judicial de plano econômico não absorvida pelas restruturações da carreira, o que está em desacordo com a jurisprudência deste Tribunal, firmada no Acórdão 2161/2005-TCU-Plenário, relatado pelo Ministro Walton Alencar Rodrigues.
Além disso, tendo em vista os cálculos demonstrados pela Unidade Técnica em sua instrução, entende-se que está irregular o pagamento das parcelas relativas à incorporação de funções, uma vez que o valor total atualmente pago está superior ao admitido pela jurisprudência deste Tribunal, firmada no Acórdão 1915/2012-TCU-Plenário, relatado pelo Ministro Augusto Nardes.
No entanto, tendo em vista que os docentes da UNB possuem decisão judicial amparando o pagamento da URP nos autos do MS 26.156/DF, interposto pelo Sindicato Nacional dos Docentes das Instituições de Ensino Superior, na qualidade de substituto processual da categoria, entende-se que a supressão da referida parcela deve ocorrer somente em caso de decisão desfavorável ao interessado nos autos daquela ação.
Nesse sentido tem sido o entendimento adotado por este Tribunal, ao analisar situações semelhantes, a exemplo dos acórdãos 13.208/2019, 13.209/2019 e 13.211/2019, todos da 1ª Câmara e relatados pelo Ministro Vital do Rêgo, os quais determinaram a supressão da parcela impugnada somente na hipótese de vir a ser desconstituída a decisão liminar proferida nos autos do MS 26.156/DF.
Ante o exposto, este membro do Ministério Público de Contas manifesta anuência à proposta de encaminhamento alvitrada pela unidade técnica, exceto quanto à supressão da parcela relativa à URP, que somente deve ser realizada na hipótese de ser desconstituída a decisão liminar proferida nos autos do MS 26.156/DF 
É o Relatório.

Rodrigo da Silva Castro (OAB/DF 22.829) e outros.

Procurador Sergio Ricardo Costa Caribé.

APOSENTADORIA. PAGAMENTO INDEVIDO DECORRENTE DA URP (26,05%) RELATIVA A FEVEREIRO DE 1989. PAGAMENTO IRREGULAR DA PARCELA DENOMINADA "FC JUDICIAL", COM FUNDAMENTO NA PORTARIA MEC 474/1987. OITIVA. ILEGALIDADE. NEGATIVA DE REGISTRO. DETERMINAÇÃO DE AJUSTE DA PARCELA REFERENTE À URP NOS TERMOS DO QUE RESTOU DECIDIDO NO ACÓRDÃO 2.355/2016-TCU-PLENÁRIO. SUPRESÃO DA URP CONDICIONADA À DECISÃO DE MÉRITO A SER PROFERIDA PELO SUPREMO TRIBUNAL FEDERAL NOS AUTOS DO MANDADO DE SEGURANÇA 26.156.

APOSENTADORIA (APOS)

Secretaria de Fiscalização de Pessoal (Sefip).

Em exame, ato de concessão de aposentadoria emitido pela Fundação Universidade de Brasília em favor do Sr. Wagner Teixeira da Silva. O mencionado ex-servidor foi aposentado no cargo de Professor 3º Grau, na data de 10/7/2003, sendo que o ato Sisac respectivo foi disponibilizado ao TCU na data de 19/10/2006.
A Sefip, ao analisar a referida concessão, identificou o pagamento de parcela judicial decorrente da URP, no percentual de 26,05%. Além disso, também observou, nos proventos do interessado, indício de irregularidade no pagamento de parcela judicial referente à incorporação de quintos de função com base na portaria MEC 474/1987. Considerando que o ato em questão foi disponibilizado ao TCU há mais de 5 anos, a unidade técnica oportunizou ao interessado, nos termos do Acórdão 587/2011-TCU-Plenário, as garantias constitucionais atinentes ao contraditório e à ampla defesa (peça 2) .
Após ter sido notificado acerca das irregularidades identificadas em seu ato de aposentadoria, o interessado apresentou suas razões que foram juntadas na peça 15. Em síntese, os argumentos trazidos para justificar os pagamentos inquinados nos proventos do inativo são os seguintes: (i) o pagamento da URP está amparado pelo Mandado de Segurança 26.156; (ii) decadência administrativa para suprimir os pagamentos; (iii) ofensa à segurança jurídica e à coisa julgada; e (iv) inexistência do pagamento majorado de função comissionada sem, contudo, apresentar a decisão judicial que garantiu a ele a incorporação judicial de quintos de FC.
Depois de analisar informações e argumentos constantes dos autos, a Sefip entendeu que eles não são hábeis a justificar a continuidade dos pagamentos irregulares. No caso da URP, a despeito de reconhecer que o ex-servidor está amparado pelo MS 26.156, a unidade técnica sustenta que:
"Recentemente, ao analisar situação análoga, esse Tribunal se pronunciou, por meio do Acórdão 1880/2018-TCU-Segunda Câmara, relatado pelo Ministro Augusto Nardes, pela ilegalidade da inclusão da URP nos proventos de ex-servidores da FUB e pela suspensão de seu pagamento, uma vez que a jurisprudência do STF vem se firmando nesse sentido, a exemplo da decisão supramencionada, proferida no âmbito do MS 25.678/STF". (destaque acrescido) 
Em relação à parcela judicial referente à incorporação de quintos, a Sefip sustenta que está acima dos valores de referência considerados legais pela jurisprudência do TCU, que tem por referência o Acórdão 1915/2012-TCU-Plenário.
Ao final, a Sefip propõe considerar ilegal o ato em apreço e determinar a exclusão da URP.
Em sua manifestação regimental, o Ministério Público junto ao TCU acolhe em parte as conclusões da Sefip. Isso porque, conquanto o MPTCU concorde com a ilegalidade do ato, entende que não é possível suprimir a rubrica judicial decorrente da URP, em razão do interessado estar amparado pelo MS 26.156 (STF) .
-II-
No mérito, consoante sustentam os pareceres precedentes, não há dúvidas de que esta Corte de Contas tem por indevido o pagamento da parcela denominada à URP (26,05%) , paga atualmente nos proventos do inativo no valor de R$ 3.918,84, ainda que amparada por sentença judicial. Isto porque é entendimento pacífico neste Tribunal que os pagamentos dos percentuais relativos a planos econômicos, como no caso em análise, não se incorporam indefinidamente aos proventos em decorrência de sua natureza de antecipação salarial, sendo devidos somente até a reposição das perdas salariais havidas até então, o que ocorre na primeira data-base seguinte àquela que serviu de referência ao julgado. Observo que é nesse sentido, também, o entendimento majoritário do STF acerca do assunto, a exemplo do decidido no âmbito do MS 25.678 (STF) .
8.1.	A despeito de tal fato, no caso específico dos presentes autos, dissinto da conclusão da Sefip no sentido de ser possível a exclusão da parcela dos proventos do inativo. Isso porque o ex-servidor é beneficiário direto de decisões liminares concedidas nos autos do Mandado de Segurança 26.156, impetrado pelo Sindicato Nacional dos Docentes das Instituições de Ensino Superior - ANDES. Referidas decisões impedem este Tribunal de determinar qualquer medida tendente a suprimir a rubrica enquanto o mencionado Writ não for julgado no mérito, conforme transcrição a seguir:
Pela natureza alimentar da URP, paga aos docentes substituídos durante alguns anos, e cujos valores representam parte considerável das remunerações devidas, defiro o pedido de medida liminar para determinar à autoridade indigitada coatora se abstenha de praticar atos tendentes a diminuir, suspender e/ou retirar da remuneração/proventos/pensões dos docentes substituídos a parcela referente à URP de fevereiro de 1989 e/ou impliquem a devolução dos valores recebidos àquele título, até a decisão final da presente Ação. (MS 26.156 MC, Relatora: Min. Cármen Lúcia, julgado em 1/11/2006, publicado em DJ 14/11/2006) 
Pelo exposto, suspendo as determinações contidas nas letras a e c da decisão cautelar proferida nos autos do Processo TC-Processo 011.205/2009-0 no que pertinem aos docentes da Universidade de Brasília, substituídos pelo Sindicato Nacional dos Docentes das Instituições de Ensino Superior - Andes no âmbito de sua Seção Sindical dos Docentes da Universidade de Brasília - ADUnB, mantendo-se, por óbvio, o pagamento da parcela URP (decisão transitada em julgado) na forma como era realizada quando do deferimento da medida liminar. Notifiquem-se o Tribunal de Contas da União e os órgãos da Universidade de Brasília responsáveis pelo cumprimento dessa decisão. (MS 26.156 MC, Relatora: Min. Cármen Lúcia, julgado em 7/10/2009, publicado em DJ 14/10/2009) 
8.2.	Portanto, em relação à URP, cabe a esta Corte de Contas considerar ilegal a concessão em comento, condicionando a supressão da rubrica à decisão final de mérito a ser proferida nos autos do Mandado de Segurança 26.156, que tramita no âmbito do Supremo Tribunal Federal. 
8.3.	Contudo, vale dizer que, a despeito de não ser possível suprimir a rubrica, deve ser a ela aplicado o entendimento adotado por esta Corte de Contas a partir da prolação do Acórdão 2355/2016-TCU-Plenário, da Relatoria do Min. Benjamin Zymler, mantido em sede de pedido de reexame pelo Acórdão 1271/2019-TCU-Plenário, da relatoria do Min. Raimundo Carreiro, nos seguintes termos:
9.2. adotar medida cautelar para determinar à Fundação Universidade de Brasília que mantenha os valores pagos a título de URP aos beneficiários dos MS 26156 e MS 28819 nos patamares existentes antes do advento da Lei 13.325/2016.
No que diz respeito à incorporação de quintos de FC judicial, a despeito de o interessado não ter apresentado nenhuma informação acerca de decisão judicial que lhe ampara, verifico que ele é beneficiário da decisão judicial proferida nos autos do Mandado de Segurança 2000.34.00.001972-4, que tramitou na 6ª Vara Federal da Seção Judiciária do Distrito Federal. Referida decisão garantiu, ao interessado, a equiparação de 2/10 da CD-3 incorporada administrativamente à função "FC-04".
9.1.	Verifico, na prática, que o Sr. Wagner Teixeira da Silva faz jus às seguintes incorporações:
- Rubrica "VPNI ART.62-A LEI 8112/90 - AP".
	Função incorporada
	Valor atual de cada décimo
	Valor total por função incorporada

	8/10 de FG 1
	R$ 26,79
	R$ 214,34

	2/10 de CD 3 (antes FC-04) 
	R$ 187,95
	R$ 375,88

	Total
	R$ 590,22

- Rubrica Judicial que se refere a complementação do valor administrativo incorporado a título de CD 3 para a FC-04.
	Função equiparada judicialmente
	Valor referente a 2/10 de FC 04 (*) 
 (A) 
	Valor percebido administrativamente a título da incorporação de 2/10 de CD 3
 (B) 
	Valor judicial referente a equiparação
- (B) 

	2/10 de FC-04
	R$ 927,70
	R$ 375,88
	R$ 551,82

	Total 
	
 (*) Consoante o Acórdão 1915/2012-TCU-Plenário
9.2.	Portanto, a parcela judicial complementar deveria remunerar a diferença referente às equiparações mencionadas, no valor de R$ 551,82, e não os atuais R$ 1.508,41. Observo que o ajuste que se faz necessário na referida rubrica judicial faz cumprir os exatos termos da decisão judicial que garantiu ao Sr. Wagner Teixeira da Silva a incorporação dos 2/10 de FC-04, não havendo que se falar em descumprimento de decisão judicial ou ofensa à coisa julgada. Irregular, portanto, o referido pagamento, cabendo determinação para que a parcela judicial seja devidamente ajustada.
Afasto, por fim, os argumentos sustentados pelo interessado de que a supressão ou ajuste das parcelas inquinadas estariam impossibilitados pela decadência administrativa e ofenderia o princípio da segurança jurídica. Isso porque, nos termos da jurisprudência do STF, os atos de concessão de aposentadoria têm natureza complexa, nascendo de forma precária a partir da concessão pelo gestor competente e aperfeiçoando-se apenas após o registro pela Corte de Contas. Assim, o ato de aposentadoria somente passa a estar plenamente formado (perfeito) , válido (aferição da legalidade com reflexo de definitividade perante a Administração) e eficaz (plenamente oponível a terceiros, deixando de apresentar executoriedade provisória) quando recebe o registro pela Corte de Contas. Portanto, não havendo o registro, não há que se arguir ofensa aos princípios mencionados. Ilegal, portanto, a concessão em análise.
	Ante o exposto, VOTO para que seja adotada a minuta de acórdão que ora trago ao exame deste Colegiado.
TCU, Sala das Sessões Ministro Luciano Brandão Alves de Souza, em 19 de novembro de 2019.
Ministro VITAL DO RÊGO 
Relator